【裁判字號】    99,智簡上,8
【裁判日期】    991125
【裁判案由】    違反商標法等
【裁判全文】
臺灣高雄地方法院刑事判決            99年度智簡上字第8號
上  訴  人
即  被  告  黃立綸
            陳怡廷
上列上訴人即被告等因違反商標法等案件，不服本院高雄簡易庭
中華民國99年8 月31日98年度審簡字第6763號第一審刑事簡易判
決（聲請簡易判決處刑案號：98年度偵字第26960 號），提起上
訴，本院管轄之第二審合議庭判決如下：
    主  文
上訴駁回。
    事  實
一、黃立綸、陳怡廷均明知「MILD SEVEN 7 及圖」、「MILD
    SEVEN 及圖」、「ORIGINAL BLUE 」、「（Typhoon ）圖」
    業經日本商日本香菸產業股份有限公司（下稱日商香菸公司
    ），向我國經濟部智慧財產局申請註冊登記，並取得指定用
    於煙、煙草等商品之商標專用權，現均仍在專用期間內；且
    陳怡廷於民國97年11月24日15時至16時許在高雄縣大寮鄉○
    ○路○○路段上，向真實姓名年籍不詳自稱「劉先生」之成
    年男子所販入標有仿冒「MILD SEVEN」、「ORIGINAL BLUE
    」、「（Typhoon ）圖」商品名稱及圖樣之香菸共5,500 包
    ，係未經商標權人日商香菸公司同意使用之商品；且上開香
    菸包裝上虛偽標示原產地為「日本」。詎陳怡廷及黃立綸竟
    共同基於販賣仿冒商標商品及販賣虛偽標記原產國商品之犯
    意聯絡，先由陳怡廷於上開時地販入如附表所述之香菸商品
    後，再由黃立綸於97年11月25日以車牌號碼WL-6320 號自小
    貨車載運上開仿冒商品至大寮鄉○○村○○路1 之17號存放
    ，嗣於同日下午14時10分許在高雄縣大寮鄉○○路13巷巷口
    處，為警查獲，並扣得如附表所示之仿冒香菸，始悉上情。
二、案經日本香煙產業股份有限公司告訴及臺灣高雄地方法院檢
    察署檢察官自動檢舉偵辦後聲請簡易判決處刑。
    理  由
一、本判決所引用之各項證據資料，其屬於被告以外之人於審判
    外之陳述者，均據本院於調查證據程式逐一提示並告以要旨
    ，檢察官、被告均知該等證據為被告以外之人之審判外陳述
    ，已表示對證據能力沒有意見及均未於言詞辯論終結前聲明
    異議，本院審酌上開證據作成時之情況，亦無不當取供等情
    形，認為以之作為本案之證據亦屬適當，依刑事訴訟法第15
    9 條之5 規定，應有證據能力。
二、訊據被告黃立綸就上開犯行坦承不諱，惟認原審量刑過重，
    為此提起上訴，請求從輕量刑等語。而被告陳怡廷則矢口否
    認有何違反商標法等犯行，辯稱：上開香菸是伊以每條（共
    10包）新臺幣（下同）500 元之價格，向在高雄縣大寮鄉○
    ○路邊自稱「劉先生」之擺攤男子購買，共買了27萬餘元，
    伊當場先給12萬元，餘款是翌日請被告黃立綸去載運香菸時
    交由被告黃立綸帶過去，然事發後，伊就無法聯繫「劉先生
    」，伊不知道這些香菸是假的等語。經查：
（一）被告黃立綸於上揭時、地為警查獲，並於其駕駛之自小貨
      車內扣得如附表所示之香菸共5500包，經送傑太日煙國際
      股份有限公司鑑定之結果，確認均係仿冒菸，且未經商標
      權人日商香菸公司同意使用之商品，而上開扣案仿冒菸係
      被告陳怡廷購入，並交予被告黃立綸載運等情，為被告2
      人供承在卷，並有告訴狀、搜索扣押筆錄、扣押物品目錄
      表、傑太日菸國際股份有限公司97年12月8 日JＺ00000000
      002 號函（見偵卷第13至15頁）各1 件、經濟部智慧財產
      局商標資料檢索服務查詢資料4 紙（見偵卷第8 至11頁）
      及查獲照片10張可資佐證，此部分事實堪以認定。
（二）被告陳怡廷於原審時辯稱：當天伊向擺攤男子買菸時，是
      一手交錢一手交貨，伊當時開廣告車出去，車子後車廂是
      空的，所以直接把菸載走等語（見院卷一第42頁）。嗣於
      本院又改口辯稱：伊當場先給擺攤男子12萬元，並約好隔
      天在高屏橋下等，伊就叫被告黃立綸直接過去（高屏橋下
      ）載，餘款也是請被告黃立綸帶過去等語（見院卷二第52
      頁）。質之其從被查獲之時迄今止，均未提出該擺攤男子
      之姓名年籍、聯絡方式或其他可供查證之資料，亦未提出
      相關購入菸品之憑證，復就購入假菸之付款情形及當天有
      無取走假菸之重要事項前後供述不一，相互矛盾，顯與在
      不知情下購得假菸之被害人，就購入情形應能交待清楚並
      陳述一致，且必會積極尋找售菸之人或提出可供查證資料
      為己澄清之情形迥異，足認其就如何取得仿冒菸品之事實
      ，有刻意隱瞞之情形。衡諸常理，之所以刻意隱瞞菸品來
      源，無非主觀上早已知悉該菸品係仿冒菸品，為免波及上
      游，故對菸品來源有所隱瞞，是其辯稱不知上開菸品係假
      菸等語，實難採信。
（三）再查，就被告陳怡廷辯稱購買上開菸品之金額高達27萬餘
      元，已屬大宗買賣，且其自承：以大宗買賣而言，該擺攤
      男子1 包賣50元與跟一般經銷商或合法攤販所賣的價格差
      不多，伊當天就先給擺攤男子12萬元，菸品則約定翌日再
      去高屏橋下拿取等語（見院卷二第52、53頁）觀之，質之
      其與該擺攤男子非親非故，亦不知該男子姓名、聯絡方式
      及所售菸品來源，其所販售之價格又與一般經銷商有品質
      保證所售之價格差不多，被告陳怡廷竟未選擇向一般經銷
      商購買，反向非親非故之擺攤男子購買高達27萬餘元之菸
      品，又竟會在無任何擔保之情形下，先行交付12萬元予擺
      攤男子，卻未索取任何付款收據為證，僅約定翌日再取貨
      ，諸此各節，均與常理有違，蓋若擺攤男子拿走12萬元後
      ，不依約於翌日供貨，則被告陳怡廷既未索取收據為憑，
      又不知其姓名、住址或聯絡方式，豈非求償無門？況以被
      告陳怡廷自承係廣告公司經營者（見院卷二第42頁），其
      就交易之風險防患觀念必高於一般人，殊難想像其會以上
      開方式進行高達27萬餘元之買賣交易，參以其自承與被告
      黃立綸係朋友關係，當知悉被告黃立綸從事香菸買賣，有
      此大宗交易，竟未向友人即被告黃立綸採購，反向不知姓
      名年籍之擺攤男子購買後，又請被告黃立綸載運，不畏被
      告黃立綸知情恐破壞友誼，諸此種種，顯與常情有悖，是
      其辯詞，顯不足採。
（四）再查，被告黃立綸於原審時自承以經營檳榔攤及販賣煙品
      為業，而其於本案發生後之97年12月17日又為警查獲在翁
      園路1 之17號又放置大量菸品，足證上開處所為被告黃立
      綸放置煙品之倉庫；參以本案被告黃立綸為警查獲之地點
      即大寮鄉○○村○○路13巷巷口，位置接近上開香菸存放
      倉庫，而其辯稱取得香菸處即屏東大橋至上開土地公廟並
      無行經查獲地點之必要，均有地圖附卷可參，佐以被告陳
      怡廷未能提出土地公廟負責聯繫及收受菸品之廟方人員以
      供查證，亦與常情有違，足認被告陳怡廷辯稱：是請被告
      黃立綸將上開菸品送至土地公廟謝神等語，顯不足採。參
      以被告黃立綸於偵訊時自承：97 年7月存放上開處所之煙
      品已於98年4 月時販售完畢（見偵卷第95頁），販售的對
      象為高雄縣市檳榔攤等語，顯見被告黃立綸有順暢之銷貨
      管道；是被告黃立綸載運之終點為翁園路1 之17號之倉庫
      ，且系爭煙品為供販賣所購入，應堪認定。
三、按所謂販賣行為，並不以販入之後復行賣出為要件，祇要以
    營利為目的，將禁藥購入或賣出，有一於此，其犯罪即為完
    成（最高法院67年台上字第2500號判例參照）。是被告2 人
    明知如附表所示之香菸，係侵害日商香菸公司商標專用權人
    商標之仿冒煙品，且香菸包裝上有虛偽標示之原產國記載，
    仍意圖販賣而購入，是核其所為，係犯商標法第82條販賣仿
    冒商標商品罪及刑法第255 條第2 項之明知係就商品原產國
    為虛偽標記之商品而販賣罪；被告2 人間，就上開犯行，有
    犯意聯絡及行為分擔，應論以共同正犯；又被告2 人以1 行
    為同時觸犯上開罪名，為想像競合犯，應依刑法第55條之規
    定，從一重之販賣仿冒商標商品罪處斷。原審以被告2 人罪
    證明確，予以論罪科刑，依刑事訴訟法第449 條第1 項前段
    、第3 項、第450 條第1 項、第454 條第2 項，商標法第82
    條、第83條，刑法第11條、第255 條第2 項、第1 項、第41
    條第1 項前段等規定，並審酌被告2 人販賣仿冒商標及虛偽
    標示原產地商品之行為，非但造成商標權人蒙受銷售損失，
    亦使民眾對商品價值判斷形成混淆，令商標權人合法商品之
    信譽與品質受質疑，進而損及國家國際形象，暨其犯罪之動
    機、目的、手段、品行、智識程度、生活狀況等一切情狀，
    量處被告2 人各處有期徒刑5 月及定易科罰金折算標準，其
    認事用法俱無不合，量刑亦甚妥適，被告黃立綸認原審量刑
    過重，被告陳怡廷則仍執前詞否認犯罪，指摘原判決不當，
    並無可採，被告2 人上訴為無理由，均應予駁回。
據上論斷，應依刑事訴訟法第455 條之1 第1 項、第3 項、第36
8 條，判決如主文。
本案經檢察官吳書怡到庭執行職務。
中    華    民    國     99    年    11   月    25    日
                  刑事第九庭  審判長法  官  鄭詠仁
                                    法  官  黃沛文
                                    法  官  王麗芳
以上正本證明與原本無異。
不得上訴。
中    華    民    國    99    年    11    月    25    日
                                    書記官  楊馥如
附表
┌────┬──────────────┬────┐
│商品名稱│        仿冒商標            │  數量  │
├────┼──────────────┼────┤
│ 香菸   │「MILD SEVEN ORIGINAL BLUE」│5000包  │
├────┼──────────────┼────┤
│ 香菸   │「MILD SEVEN」LIGHT         │500包   │
└────┴──────────────┴────┘
附錄本案論罪科刑法條全文：
商標法第81條
未得商標權人或團體商標權人同意，有下列情形之一者，處 3
年以下有期徒刑、拘役或科或併科新臺幣 20 萬元以下罰金：
一、於同一商品或服務，使用相同之註冊商標或團體商標者。
二、於類似之商品或服務，使用相同之註冊商標或團體商標，有
    致相關消費者混淆誤認之虞者。
三、於同一或類似之商品或服務，使用近似於其註冊商標或團體
    商標之商標，有致相關消費者混淆誤認之虞者。
商標法第82條
明知為前條商品而販賣、意圖販賣而陳列、輸出或輸入者，處
1 年以下有期徒刑、拘役或科或併科新臺幣 5 萬元以下罰金。
中華民國刑法第255條
（對商品為虛偽標記與販賣陳列輸入該商品罪）
意圖欺騙他人，而就商品之原產國或品質，為虛偽之標記或其他
表示者，處 1 年以下有期徒刑、拘役或 1 千元以下罰金。
明知為前項商品而販賣，或意圖販賣而陳列，或自外國輸入者，
亦同。

司法院資訊處製作；財團法人民間司法改革基金會備份。
